【裁判字號】    97,聲,1945
【裁判日期】    970526
【裁判案由】    定其應執行刑
【裁判全文】
臺灣板橋地方法院刑事裁定              97年度聲字第1945號
聲  請  人  臺灣板橋地方法院檢察署檢察官
受  刑  人  甲○○
                    （現於臺灣臺北監獄臺北分監執行中）
聲請人因受刑人數罪併罰有二裁判以上，聲請定其應執行之刑（
97年度執聲字第861號），本院裁定如下：
    主  文
甲○○因犯如附表所載之罪，所處如附表所載之刑，應執行有期
徒刑肆月，如易科罰金，以銀元佰元即新台幣玖佰元折算壹日
。
    理  由
一、本件聲請意旨略以：受刑人甲○○因犯違背安全駕駛致交通
    危險等案件，先後經判決確定如附件一覽表所載，並有各該
    判決附卷可稽，應依刑法第53條、第51條第5款規定，定其
    應執行之刑，爰依刑事訴訟法第477條第1項聲請裁定定其應
    執行之刑等語。
二、經查，受刑人甲○○因犯違背安全駕駛致交通危險等罪，經
    本院先後判處如附件一覽表所載之刑，均經分別確定在案，
    有各該判決書及臺灣高等法院被告前案紀錄表1 件在卷可稽
    。茲檢察官聲請定其應執行之刑，本院審核後，除編號1 之
    宣告刑補充為「有期徒刑3 月，如易科罰金以新臺幣1000元
    折算1 日」、編號2 之宣告刑補充為「有期徒刑4 月，如易
    科罰金以銀元300 元即新台幣900 元折算1 日；減為有期徒
    刑2 月，如易科罰金以銀元300 元即新台幣900 元折算1 日
    」，其餘認均核無不合，可認聲請為正當，應定其應執行之
    刑。又查，本件受刑人為如附表編號2 所示犯罪行為後，刑
    法第41條第1 項關於易科罰金折算標準之規定、第51條第5
    款關於有期徒刑數罪併罰之規定，均已於94年2 月2 日修正
    公布，並自95年7 月1 日施行。而按刑法第2 條第1 項規定
    「行為後法律有變更者，適用行為時之法律。但行為後之法
    律有利於行為人者，適用最有利於行為人之法律」，即行為
    後法律有變更者，應為「從舊從輕」之比較，以定其應適用
    之法律。是查：
  (一)修正前刑法第51條規定「數罪併罰，分別宣告其罪之刑，依
    左列各款定其應執行者：」其中第5 款規定：「宣告多數有
    期徒刑者，於各刑中之最長期以上，各刑合併之刑期以下，
    定其刑期。但不得逾二十年」，修正後刑法第51條第5 款規
    定：「宣告多數有期徒刑者，於各刑中之最長期以上，各刑
    合併之刑期以下，定其刑期。但不得逾三十年」，新法施行
    後，應依刑法第2 條第1 項之規定，適用最有利於行為人之
    法律，裁判確定前犯數罪，其中一罪在新法施行前者，亦同
    ，最高法院95年第8 次刑事庭會議決議意旨可資參照。比較
    結果，修正後規定並非較有利於行為人，依刑法第2 條第1
    項前段之規定，仍應依修正前刑法第51條第5 款，定其應執
    行之刑。
  (二)修正前刑法第41條第1 項、第2 項規定「犯最重本刑為五年
    以下有期徒刑以下之刑之罪，而受六個月以下有期徒刑或拘
    役之宣告，因身體、教育、職業、家庭之關係或其他正當事
    由，執行顯有困難者，得以一元以上三元以下折算一日，易
    科罰金。但確因不執行所宣告之刑，難收矯正之效，或難以
    維持法秩序者，不在此限。」、「併合處罰之數罪，均有前
    項情形，其應執行之刑逾六月者，亦同。」而95年7 月1 日
    新法施行前之易科罰金折算標準，修正前罰金罰鍰提高標準
    條例第2 條（現已刪除）規定，就其原定數額提高為100 倍
    折算1 日，則當時之易科罰金折算標準，最高以銀元300 元
    折算1 日，經折算為新臺幣幣值後，為以新臺幣900 元折算
    為1 日。而修正後刑法第41條第1 項、第2 項規定「犯最重
    本刑為五年以下有期徒刑以下之刑之罪，而受六個月以下有
    期徒刑或拘役之宣告者，得以新臺幣一千元、二千元或三千
    元折算一日，易科罰金。但確因不執行所宣告之刑，難收矯
    正之效，或難以維持法秩序者，不在此限。」、「前項規定
    於數罪併罰，其應執行之刑未逾六月者，亦適用之。」經比
    較修正前後之易科罰金折算標準，以修正前之規定較有利於
    受刑人。查本案受刑人在裁判確定前，於94年12月21日5 時
    許之新法施行前，犯如附表編號2 所示案件之罪，經本院判
    處有期徒刑4 月，減為有期徒刑2 月，並諭知「如易科罰金
    ，以銀元三百元即新台幣九百元折算一日」；另於95年7 月
    1 日新法施行後犯如附表編號1 所示案件之罪，經宣告如附
    表所示之刑，並諭知「如易科罰金，以新臺幣一千元折算一
    日」，除應依修正前刑法第51條第5 款，定其應執行之刑，
    且應擇有利於受刑人之折算標準諭知易科罰金之折算標準（
    最高法院84年度台非字第452 號判決意旨，及臺灣高等法院
    暨所屬法院因應新修正刑法施行座談會提案第5 號參照），
    經比較修正前後之易科罰金折算標準，以修正前之規定較有
    利於受刑人。
三、爰依刑事訴訟法第477 條第1 項，刑法第2 條第1 項前段、
    第53條，修正前刑法第51條第5 款、第41條第1 項前段，廢
    止前罰金罰鍰提高標準條例第2 條，現行法規所定貨幣單位
    折算新臺幣條例第2 條，裁定如主文。
中    華    民    國    97    年    5     月    26    日
                    刑事第十一庭  法  官   邱景芬
以上正本證明與原本無異。
如不服本裁定應於裁定送達後5日內向本院提出抗告狀。
                                  書記官   曾千庭
中    華    民    國    97    年    5     月    28    日


司法院資訊處製作；財團法人民間司法改革基金會備份。
